【裁判字號】    89,上訴,1461
【裁判日期】    890616
【裁判案由】    貪污治罪條例
【裁判全文】
臺灣高等法院臺中分院刑事判決                  八十九年度上訴字第一四六一號
    上  訴  人  臺灣臺中地方法院檢察署檢察官
    被      告  甲○○原名陳.
    選任辯護人  袁烈輝
右上訴人因貪污治罪條例案件，不服臺灣臺中地方法院八十八年度訴緝字第五八二號
中華民國八十九年六月十六日第一審判決（起訴案號：臺灣臺中地方法院檢察署八十
年度偵字第○七三七八號、八十一年度偵字第一三二六號、一八三○號、一八三一號
、二一三八號、二二四○號、五六一七號、五六一八號），提起上訴，本院判決如左
：
    主  文
上訴駁回。
    理  由
一、本件公訴意旨略以：被告甲○○ (原名陳慶祥，民國八十九年三月四日改名為陳
    甲○○)與同案被告盧星光 (業經判決確定)基於共同之犯意聯絡，因盧星光於七
    十四年八月十二日接受役男體格檢查後被評定為乙等體位，惟意圖避免常備兵之
    征集，於七十五年底接獲徵兵通知書，因盧星光父親死亡，住家遭焚毀，亟須照
    顧家庭，乃向被告甲○○詢問如何可免服兵役，被告甲○○告以可依據家庭遭變
    故為由先行申請緩徵，再循體格複檢方式，改判體位，以達免服兵役之目的，盧
    星光乃請求被告甲○○幫其處理緩徵及體格複檢事宜，被告甲○○為盧星光辦妥
    緩徵後，於七十六年一月間通知盧星光自行取具公私立醫院之兵役專用診斷證明
    書，供代申請體格複檢之用。盧星光於同年一月十九日取得臺灣省立臺中醫院開
    具病名為疑腎絲球腎炎之兵役專用診斷證明書，交予被告甲○○據以向臺中市政
    府申請體格複檢申請，同年一月下旬，盧星光接獲臺中市政府兵役科所發指定於
    同年二月十日上午九時，前往陸軍八○三總醫院 (下稱八○三醫院)接受體格複
    檢之通知後，被告甲○○告知盧星光其病狀較輕，可能須連續複檢三年，伊會儘
    量請任職醫院醫師幫忙，使體格複檢能順利獲得體位改判，惟須要新臺幣（下同
    ）四、五十萬元作為活動費用，盧星光同意其要求。至同年二月十日上午被告甲
    ○○通知盧星光到其家中，以一條細管從盧星光之陰莖口插入尿道裡，導入藥物
    ，且囑咐盧星光於二月九日起要減少睡眠，多吃雞蛋，以增加尿蛋白，叫盧星光
    自行前往複檢，後於同年三月六日經審定改判為戊等體位。其後七十七年三月十
    四日、七十八年四月十一日，盧星光於接受複檢前均由被告甲○○以上揭方法導
    入藥物，增加尿蛋白，使尿液檢查發生不正確之結果，藉以獲審定體位為戊等。
    後盧星光又接獲應於七十八年九月十二日前往該醫院接受複檢之通知，於當日先
    由被告甲○○以上揭方法導入藥物後，再陪盧星光前往該醫院接受體格檢查，被
    告甲○○送洋酒一、二瓶予負責複檢之內科醫師黃君瑞，由黃君瑞在體格複檢紀
    錄表上，登載腎上炎之不實病症，後果於七十八年十月十九日獲准審定改判體位
    為丙等體位。盧星光自七十六年一月起至七十八年九月止，先後交付約三十萬元
    予被告甲○○供辦理體格複檢活動之用，因認被告甲○○與盧星光共同涉犯修正
    前貪污治罪條例第十一條第二項、第一項對於依據法令從事公務之人員關於違背
    職務之行為交付賄賂罪、妨害兵役治罪條例第四條第一款意圖避免常備兵之征集
    而捏造免役原因罪嫌云云。
二、按犯罪事實應依證據認定之，無證據不得推定其犯罪事實；又不能證明被告犯罪
    者，應諭知無罪之判決，刑事訴訟法第一百五十四條、第三百零一條第一項前段
    分別定有明文。次按共同被告不利於己之陳述，固得採為其他共同被告犯罪之證
    據，惟此項不利之陳述，須無瑕疵可指，而就其他方面調查，又與事實相符，始
    得採為其他共同被告犯罪事實之認定；又共犯所為不利於己之陳述，必須無瑕疵
    可指，而就其他方面調查又與事實相符，始足採為他共犯論罪之依據（最高法院
    四十六年臺上字第四一九號判例、八十五年度臺上字第五四五四號判決意旨參照
    ）。
三、公訴意旨認被告甲○○涉犯上開犯行，無非係以共犯即共同被告盧星光於法務部
    調查局臺中縣調查站（下稱縣調站）、偵查時所為之供証，為其論據。訊據被告
    甲○○堅決否認其涉有上揭犯行，並辯稱：伊從未幫被告盧星光處理緩征與體格
    複檢之事，亦未以如起訴書所載方法使被告盧星光體位獲得改判，亦無向被告盧
    星光拿取三十萬元與交付洋酒予負責複檢之內科醫師黃君瑞作為行賄之用等語。
    經查：
（一）共同被告盧星光於縣調站及偵查中雖供述被告甲○○於七十六年二月十日、七
      十七年三月十四日、七十八年四月十一日、七十八年九月十二日分別以前揭方
      法使尿液檢查發生不正確之結果，藉以獲審定體位改判，並據以免服兵役，且
      陸續交付約三十萬元予被告甲○○供辦理體格複檢活動之用，被告甲○○並曾
      交付洋酒予負責複檢之內科醫師云云。惟依前揭最高法院四十六年臺上字第四
      一九號判例、八十五年度臺上字第五四五四號判決意旨，共同被告盧星光之供
      述是否與事實相符，仍應調查其他證據以資審認，申言之，自不得僅憑共同被
      告盧星光之惟一供述即論處被告甲○○罪刑，而被告甲○○又堅決否認有如共
      同被告盧星光所指行賄及逃避兵役之犯行，證人即七十八年九月十二日負責被
      告盧星光複檢之八○三醫院醫師黃君瑞於原審法院八十一年五月十四日訊問時
      ，亦證稱：不認識被告甲○○，亦未曾交往，被告甲○○亦未就被告盧星光問
      題找伊幫忙等語。則綜觀卷內證據及本院調查所得，就公訴人所指被告甲○○
      之犯罪事實，僅只共同被告盧星光之惟一供述，如據此即論處被告甲○○罪責
      ，實與證據法則有違。
（二）共同被告盧星光於縣調站及偵查中雖供述被告甲○○於七十六年二月十日、七
      十七年三月十四日、七十八年四月十一日、七十八年九月十二日分別以前揭方
      法使尿液檢查發生不正確之結果，藉以獲審定體位改判，並據以免服兵役，且
      陸續交付約三十萬元予被告甲○○供辦理體格複檢活動之用，被告甲○○並曾
      交付洋酒予負責複檢之內科醫師云云，已如上述。惟查盧星光於縣調站訊問時
      係供稱：先交付被告甲○○十萬元現金，後陸續交付二、三萬元不等之費用，
      共交付三十萬元賄賂與被告甲○○，另外多次請被告甲○○跳舞、吃飯等，前
      後亦花費十餘萬元（見八十一年一月二十三日調查筆錄）。其後盧星光於偵查
      中則未提及多次請被告甲○○跳舞、吃飯等，前後亦花費十餘萬元之情事，嗣
      盧星光於原審法院第一次調查時，又供稱：「我是錢給甲○○，二十多萬，不
      到三十萬」，亦未提及多次請被告甲○○跳舞、吃飯等，前後尚花費十餘萬元
      之情事。共同被告盧星光嗣於原審法院審理時即翻異前詞，改稱：伊確有腎炎
      病症，於前三次體格複檢始被判定為戊等體位，而於第四次複驗，被判定為丙
      等體位，伊從未找被告甲○○幫忙，亦無行賄之情事云云。其後經原審法院於
      八十一年六月九日就被告盧星光部分判決後，被告盧星光不服判決，上訴至本
      院（八十一年度上訴字第一五六三號、八十二年度上更(一)字第一二九號）時，
      亦為如上之供述，有本院依職權調取之上開卷宗可按，核共犯即共同被告盧星
      光前後所供不一，所為陳述亦有瑕疵，自不足資為被告甲○○不利之證據。
（三）本件共同被告張建華 (已判決確定）指導之１、魏敬都（已於八十一年二月十
      一日死亡）於七十九年六月十一日通知複檢並交付四十萬元，經張建華之運作
      即於同年六月二十日獲判體位丙等免服兵役；２、共同被告林杉利（已判決確
      定）交付二十萬元予張建華後，於八十年六月十日前往複檢，旋於八十年八月
      三十日獲判丙等體位；３、共同被告汪君熹（已判決確定）交付十萬元，於八
      十年二月二十一日複檢，旋於同年四月八日獲判丙等體位；４、共同被告廖繼
      弘（已判決確定）於七十八年八月間，交付三十萬元，於七十八年九月二十一
      日獲准改判為丁等體位；５、共同被告陳勇任（已判決確定）於七十九年六月
      二十五日通知複檢，交付三十五萬元賄賂，於七十九年九月二十七日獲判為丙
      等體位，此有原審法院八十一年度訴字第八六一號、臺灣高等法院八十一年度
      上訴字第一五六三號、八十二年度上更(一)字第一二九號判決書可證，是上開人
      員均係以一次行賄行為及一次複檢即得以獲判丙等體位方式達到免服兵役目的
      ，惟獨盧星光自七十六年二月十日起至七十八年九月十二日止，歷經四次體格
      複檢始獲准判定為丙等體位，而被告張建華與被告盧星光係舊識，且盧星光亦
      知被告張建華有以行賄方式使人免服兵役之事，亦分據被告張建華、盧星光供
      明，則盧星光如確有行賄之意圖及行為，大可仿效其他人員之方法，一次即可
      達免服兵役之目的，何須大費周章，分二年多並歷經四次體檢始獲准判定為丙
      等體位而免服兵役。況且，因歷次實施體檢之醫師，未必為同一人，並非被告
      盧星光或甲○○所得預先控制，如何能期待每次擔任體檢之醫師均願收受賄賂
      ，並給予改判體位，是同案被告盧星光所供述之行賄及逃避兵役之方式，未免
      風險過高而與事理有違。
（四）綜上所述，公訴人所指被告甲○○犯罪事實所依憑之證據，僅只共同被告盧星
      光之惟一供述，且被告盧星光之供述亦有瑕疵且與事理有違，自難僅憑同案被
      告盧星光有瑕疵之供述而入罪。此外又查無其他任何積極之證據，足認被告甲
      ○○有上述犯行，因此原審以不能證明被告甲○○犯罪而諭知無罪之判決，核
      無不合，檢察官上訴意旨，仍執前詞，任意指摘原判決不當，經核非有理由，
      應予駁回。
四、據上論結，應依刑事訴訟法第三百六十八條，判決如主文。
本案經檢察官乙○○到庭執行職務。
中      華      民      國      九十      年      一      月     二     日
                                  臺灣高等法院臺中分院刑事第十庭
                                        審判長法  官  林  照  明
                                              法  官  李  寶  堂
                                              法  官  蕭  廣  政
右正本證明與原本無異。
檢察官得上訴。
如不服本判決應於收受送達後十日內向本院提出上訴書狀，其未敘述上訴之理由者並
得於提起上訴後十日內向本院補提理由書（均須按他造當事人之人數附繕本）。
                                              書記官  黃  禎  祥
中      華      民      國      九十      年      一      月     四     日
                                                                        Ｄ


司法院資訊處製作；財團法人民間司法改革基金會備份。
